【裁判字號】    97,上訴,2354
【裁判日期】    970730
【裁判案由】    毒品危害防制條例
【裁判全文】
臺灣高等法院刑事判決                97年度上訴字第2354號
上  訴  人  臺灣板橋地方法院檢察署檢察官
被      告  甲○○
                    （另案於臺灣臺北監獄臺北分監執行中）
上列上訴人因被告違反毒品危害防制條例案件，不服臺灣板橋地
方法院95年度訴字第3982號，中華民國97年3月7日第一審判決（
起訴案號：臺灣板橋地方法院檢察署95年度偵字第19676 號），
提起上訴，本院判決如下：
    主  文
上訴駁回。
    理  由
一、公訴意旨略以：被告甲○○曾因違反麻醉藥品管制條例及毒
    品危害防制條例等案件，經判處有期徒刑3年6月及6 月確定
    ，於民國94年12月16日縮刑期滿執行完畢。猶不知悔改，明
    知海洛因係毒品危害防制條例所明定之第一級毒品，不得非
    法持有及轉讓，亦明知其施用海洛因後仍有些許海洛因殘渣
    殘留於原裝放海洛因之分裝袋內，而蔡長杰欲蒐集上開殘渣
    袋內之殘餘海洛因以施用之（蔡長杰所涉施用毒品案件，由
    臺灣板橋地方法院檢察署檢察官另案偵辦），竟仍基於轉讓
    第一級毒品海洛因（下稱海洛因）之犯意，於88年4月26 日
    甲○○因案縮刑假釋出監後某日，在臺北縣三重市某處所，
    交付蔡長杰3至4個殘留有海洛因之殘渣袋，而轉讓海洛因，
    蔡長杰再以海綿沾水後吸取海洛因殘渣，並另以注射針筒吸
    取後注射上開殘渣袋內所殘餘之海洛因；嗣於95年8 月15日
    15時15分許，為警在位於臺北縣三重市○○路75號之肯特飯
    店第508 號房查獲被告（所涉販賣毒品罪嫌，業經臺灣板橋
    地方法院檢察署檢察官另為不起訴處分，另所涉施用毒品罪
    嫌，則由臺灣板橋地方法院檢察署檢察官另案偵辦）、蔡長
    杰及潘巧淩（所涉施用毒品罪嫌，亦由臺灣板橋地方法院檢
    察署檢察官另案偵辦），並當場查獲海洛因6 包（淨重4.91
    公克）、第二級毒品安非他命2 包（淨重1.15公克）、分裝
    袋475只、注射針筒1支、安非他命吸食器2組、止血帶3條、
    分裝杓6支、行動電話（含門號）2具、筆記本1本、電話簿6
    本、電子磅秤3臺、記帳單2紙等物，因認被告涉犯毒品危害
    防制條例第8條第1項之轉讓第一級毒品罪嫌等語。
二、按犯罪事實應依證據認定之，無證據不得認定犯罪事實；又
    不能證明被告犯罪者，應諭知無罪之判決，刑事訴訟法第15
    4條第2項及第301條第1項分別定有明文。又檢察官對於起訴
    之犯罪事實，應負提出證據及說服之實質舉證責任，倘其所
    提出之證據，不足為被告有罪之積極證明，或其指出證明之
    方法，無從說服法院以形成被告有罪之心證，基於無罪推定
    之原則，自應為被告無罪判決之諭知（最高法院92年臺上字
    第128號判例意旨參照）。
三、公訴人認被告涉有轉讓海洛因犯行，無非以被告、蔡長杰於
    警詢、偵查中所供，搜索扣押筆錄、扣押物品目錄表及扣押
    物照片等為論據。
四、公訴人就被告轉讓蔡長杰海洛因之時地，僅泛稱係88年4 月
    26日甲○○因案縮刑假釋出監後某日，在臺北縣三重市某處
    所，交付與蔡長杰3至4個殘留有海洛因之殘渣袋，而轉讓海
    洛因予蔡長杰等語，並未明確指出被告轉讓海洛因之時地，
    然依蔡長杰於偵查中明確證稱：甲○○曾經提供過我1 次，
    時間是87、88年間，地點是在三重市○○○道交給我3、4個
    海洛因殘渣袋，甲○○沒跟我收費等語（見偵查卷第46頁）
    ，公訴人於證據清單中明列蔡長杰之證詞為證據，顯見公訴
    人起訴被告轉讓海洛因殘渣袋之時地，應係指87或88年間，
    在臺北縣三重市某處，合先敘明。
五、訊據被告堅詞否認有轉讓海洛因罪嫌，辯稱：係於95年間認
    識蔡長杰，不可能於88年間交付蔡長杰海洛因殘渣袋，因於
    95年間，蔡長杰入監執行，與蔡長杰發生買賣車子糾紛，彼
    此間因此有恩怨等語。經查：
（一）被告於警詢供稱：警方查獲之現場有我女朋友潘巧淩及我
      的朋友蔡長杰在場，潘巧淩及蔡長杰沒有販賣毒品，潘巧
      淩有施用海洛因，而蔡長杰也有施用海洛因，我從無提供
      毒品給潘巧淩及蔡長杰等語（見偵查卷第6、7頁）；嗣於
      偵查中供稱：我好像有看到警方從蔡長杰口袋中拿出海洛
      因殘渣袋數個，至於有幾個我不確定，我不知道蔡長杰的
      海洛因殘渣袋怎麼來的，我有交付海洛因殘渣袋給蔡長杰
      ，是在95年8 月14日晚上，在肯特飯店房間（臺北縣三重
      市○○路75號肯特飯店508 號房）內交付給他，但也不能
      算是交付，因為我用完海洛因後，我把殘渣袋丟到垃圾桶
      ，蔡長杰從垃圾桶拿出來，我丟在垃圾桶的殘渣袋有4、5
      個，我不知道蔡長杰拿走幾個，我也不知道蔡長杰拿走做
      什麼等語（見偵查卷第41頁）。被告於警詢明確否認有提
      供蔡長杰海洛因；偵查中雖稱係於95年8 月14日晚上，在
      肯特飯店房間內交付蔡長杰海洛因殘渣袋，然被告係就檢
      察官訊問有關蔡長杰為警查獲時所持有海洛因殘渣袋之來
      源所為回答。且被告所稱於95年8 月14日晚上，在肯特飯
      店房間內交付海洛因殘渣袋給蔡長杰，係指於用完海洛因
      後，將殘渣袋丟到垃圾桶，蔡長杰自行從垃圾桶拿出，並
      未直接將海洛因殘渣袋轉讓蔡長杰。而依常情判斷，被告
      若有轉讓蔡長杰海洛因殘渣袋之意，理當直接交付蔡長杰
      ，豈會丟在垃圾桶中，再由蔡長杰拾取之理？顯見被告自
      始即無將海洛因殘渣袋交付蔡長杰之意。況被告既已明確
      拋棄海洛因殘渣袋，縱見蔡長杰自垃圾桶取出時，未加阻
      止，亦不得認定係被告所交付，被告辯稱並未轉讓蔡長杰
      海洛因殘渣袋，應屬可信。參以被告供稱蔡長杰拾起丟棄
      於垃圾桶之海洛因殘渣袋，係於95年8 月14日晚上，在肯
      特飯店房間內之事，亦與起訴書所載被告於87或88年間，
      在臺北縣三重市某處，轉讓海洛因殘渣袋與蔡長杰之時地
      ，均不相同。則依被告警詢、偵查供述，無從認被告有起
      訴書所指轉讓蔡長杰海洛因之犯行。
（二）同案被告蔡長杰於警詢供稱：甲○○沒有提供我毒品，但
      是有提供殘渣袋等語（見偵查卷第11頁），嗣於偵查中稱
      ：甲○○曾經提供海洛因殘渣袋給我，我於87年間認識甲
      ○○，我們都有施用海洛因，甲○○是將海洛因捲在香煙
      中抽，我是注射海洛因，甲○○使用的海洛因如果只剩下
      一點殘渣，他通常會將袋子丟掉，我告訴甲○○可以將殘
      渣袋給我，我會注射殘渣袋中之海洛因，甲○○曾經提供
      過我1 次，時間是87、88年間，地點是在三重市○○○道
      交給我3、4 個海洛因殘渣袋，甲○○沒跟我收費等語（
      見偵查卷第46頁）。然經原審訊問蔡長杰究於何時地，如
      何認識被告，蔡長杰則證稱：是80幾年在關的時候，因在
      同作業的監獄工廠而認識甲○○等語（見原審卷第143 頁
      ），而蔡長杰自86年6 月24日起，因施用毒品案件在臺灣
      宜蘭監獄執行，迄87年9 月24日假釋出監；另被告自85年
      10月23日起，因肅清煙毒條例案件在臺灣彰化監獄執行，
      迄88年4 月26日起假釋出監等情，有被告及蔡長杰之本院
      在押全國紀錄表等附卷可參。則自86年6月24日起至87年9
      月24日止，被告、蔡長杰固均在監，然並未在同一監所執
      行，且被告自85年10月23日起至88年4 月26日止，均在監
      執行，被告當無可能於在監執行期間，復另行在三重市某
      處交付蔡長杰3、4個海洛因殘渣袋無疑。蔡長杰竟稱是80
      幾年在關的時候，因在同作業的監獄工廠而認識被告，同
      時證稱被告係於87、88年間，在三重市某處交付海洛因殘
      渣袋，顯與事實不符，自不得據以認定被告有於88年間轉
      讓蔡長杰海洛因殘渣袋之依據。
（三）卷附搜索扣押筆錄、扣押物品目錄表及扣押物照片等，僅
      能證明被告、蔡長杰、潘巧淩於95年8 月15日15時15分許
      ，為警在臺北縣三重市○○路75號之肯特飯店第508 號房
      查獲時，有該等扣押物品目錄表上之物為警查扣，核與起
      訴書所載時地之被告轉讓海洛因殘渣袋與蔡長杰，並無直
      接關聯，亦無從為被告有於88年間轉讓蔡長杰海洛因殘渣
      袋之依據。
（四）綜上所述，公訴人所提出之證據，不足為被告有罪之積極
      證明，所指出證明之方法，無從說服法院以形成被告有罪
      之心證，基於無罪推定之原則，自應為被告無罪判決之諭
      知。
六、公訴人上訴意旨以：原審判決被告無罪，係以蔡長杰究於何
    時地、如何認識被告，證稱：「是80幾年在關的時候，因在
    同作業的監獄工廠而認識甲○○」等語，而蔡長杰自86年6
    月24日起，因施用毒品案件之受刑人身分，於臺灣宜蘭監獄
    執行，迄87年9 月24日假釋出監；另被告自85年10月23日起
    ，因肅清煙毒條例案件之受刑人身份，於臺灣彰化監獄執行
    ，迄88年4月26日起假釋出監，則自86年6月24日起至87年9
    月24日止，被告、蔡長杰固均在監，然二者一在臺灣宜蘭監
    獄、一在臺灣彰化監獄，顯非於同一監所執行，顯見證人證
    詞有重大瑕疵，難以憑信為由，固非無見。惟證人陳述有部
    分不符時，究竟何者為可採，法院仍得本其自由心證予以斟
    酌，非謂一有不符或矛盾，即應認其全部均為不可採信。本
    件被告及蔡長杰均坦承認識對方，且蔡長杰就被告確曾於88
    年間，以給予海洛因殘渣袋之方式轉讓海洛因施用，始終證
    述一致，至於雙方如何認識交往，認識交往之時間地點為何
    ，是否有因時間久遠而有記憶模糊情形? 或依當時獄政管理
    之狀況，該二監獄受刑人有無共同管理或實際接觸之可能性
    ? 有無移監或借提？原審就此均未予調查，即有應予調查之
    事項未予調查之違法。惟「檢察官就被告犯罪事實，應負舉
    證責任，並指出證明之方法。」刑事訴訟法第161條第1項定
    有明文，原審依被告及蔡長杰之本院在押全國紀錄表所載，
    自86年6月24日起至87年9月24日止，被告、蔡長杰分別在臺
    灣宜蘭監獄、臺灣彰化監獄服刑，認蔡長杰指證「自80幾年
    在關的時候，因在同作業的監獄工廠而認識甲○○」，與事
    實不符，自屬有據。公訴人上訴，未舉任何事證，證明蔡長
    杰指證被告曾於88年間轉讓海洛因殘渣袋屬實，空言質疑原
    審未調查蔡長杰有無可能因時間久遠記憶模糊? 或當時該二
    監獄受刑人有無可能共同管理實際接觸? 或有無移監、借提
    之情形，據以指摘原判決不當，殊無可採。足見公訴人上訴
    ，猶指被告犯罪，為無理由，應予駁回。
據上論斷，應依刑事訴訟法第368條，判決如主文。
本案經檢察官周誠南到庭執行職務。
中    華    民    國    97    年    7     月    30    日
            刑事第四庭    審判長法  官  沈宜生
                                法  官  周煙平
                                法  官  陳國文
以上正本證明與原本無異。
如不服本判決，應於收受送達後十日內向本院提出上訴書狀，其
未敘述上訴之理由者並得於提起上訴後十日內向本院補提理由書
（均須按他造當事人之人數附繕本）。
                                書記官  楊麗娟
中    華    民    國    97    年    7     月    30    日


司法院資訊處製作；財團法人民間司法改革基金會備份。
